臺灣高等法院臺南分院交通事件裁定　　 100年度交抗字第95號
抗　告　人　柯嘉育
上列抗告人因違反道路交通管理處罰條例事件，不服臺灣嘉義地
方法院中華民國100年7月29日所為裁定（100年度交聲字第737號
），提起抗告，本院裁定如下：
    主  文
原裁定關於異議駁回部分，及原處分關於號牌不依指定位置懸掛
罰鍰新臺幣伍仟肆佰元並吊銷汽車牌照部分均撤銷。
柯嘉育汽車行駛，以安裝塑膠板之方式，使不能辨認其牌號，處
新臺幣參仟陸佰元，並限於本裁定送達後5日內將車牌懸掛改正
。
    理  由
一、抗告意旨略以：抗告人之車牌置於可清楚辨別車牌號碼之位
    置，應已符合道路交通管理處罰條例第12條之規定，所違反
    者應係同條例第13條第1項所定的加裝器具，使不能辨識車
    牌號碼之規定，車牌清楚可見卻要承擔比看不到車牌的罰條
    還要重的處罰，抗告人覺得很不公平，爰依法提起抗告等語
    ( 關於抗告人受原處分機關以擅自變更原規格設備等之違規
    行為，處罰鍰新臺幣(下同)900元部分，業經原審裁定予以
    撤銷，另宣告抗告人此部分不罰，因原處分機關對此部分未
    提起抗告，業已確定，不在本件抗告應審酌範圍內，附此說
    明)。
二、原處分意旨略以：抗告人柯嘉育駕駛其所有車牌號碼8237-U
    R號自用小客車(下簡稱系爭自小客車)，於民國100年6月11
    日20時46分許，行經台南市後壁區台一線上茄苳處時，因號
    牌不依指定位置懸掛之違規行為，遭台南市警察局白河分局
    警員當場攔停製單舉發，嗣經移送機關即交通部公路總局嘉
    義區監理所認其違規事證明確，依照道路交通管理處罰條例
    第12條第1項第7款、第2項之規定，裁處異議人罰鍰5,400元
    ，並吊銷汽車牌照等處分。
三、原裁定意旨略以：抗告人所有系爭自小客車之車牌，加裝塑
    膠板約10公分，使車牌傾斜15度，致他人容易因角度不同對
    其牌照上之文字、數字有所誤認，或不易辨別之情況，應屬
    未固定懸掛、未依指定位置懸掛，當屬違反道路交通安全規
    則第11條第1項第1款汽車車牌未懸掛前端明顯適當位置、道
    路交通管理處罰條例第12條第1項第7款已領有號碼而不依指
    定位置懸掛之規定。本件異議人對於該汽車車牌本體，未有
    以損毀、變造、塗抹污損、或以安裝其他器具之方式，使不
    能辨識汽車車牌本體牌號之行為，異議人辯稱其傾斜車牌號
    碼，應屬違反道路交通管理處罰條例第13條第1款云云，顯
    係曲解道路交通管理處罰條例第13條第1款之規定，所辯尚
    無理由，而駁回抗告人之異議，維持原處分。
四、經查：
  (一)按「汽車已領有牌照而不依指定位置懸掛者，處汽車所有人
    新臺幣3,600元以上10,800元以下罰鍰，並禁止其行駛，牌
    照吊銷之」，道路交通管理處罰條例第12條第1項第7款、第
    2項定有明文，又「汽車有下列情形之一者，處汽車所有人
    新臺幣2,400元以上4,800元以下之罰鍰，並責令申請換領牌
    照或改正：一、毀損或變造汽車牌照、塗抹污損牌照，或以
    安裝其他器具之方式，使不能辨認其牌號。」，同條例第13
    條第1款亦定有明文。又汽車號牌懸掛位置，除原設有固定
    位置外，汽車號牌每車兩面，應正面懸掛於車輛前後端之明
    顯適當位置，汽車號牌不得變造損毀、塗抹或粘貼其他材料
    、加裝邊框或霓虹燈、裝置旋轉架、顛倒懸掛或以安裝其他
    器具之方式使不能辨認其牌號，並不得以他物遮蔽，如有污
    穢，致不能辨認其牌號時，應洗刷清楚，道路交通安全規則
    第11條第1項第1款、第2項亦有明定。
  (二)次按汽車號牌制度建立之緣由，非單純在貫徹主管機關之車
    籍管理；其於交通違規或事故發生時，亦可便於相關單位發
    現違規或肇事之車輛駕駛人並予以究責，而具有辨識路上行
    駛中車輛之特定功效，對於道路交通安全之管理、維護，自
    屬重要；故為加強主管機關對於道路交通管理之有效性，及
    利於其他用路人對於車輛之識別並藉此保障行車安全等目的
    ，立法者方以前揭規定課以汽車所有人必須依法懸掛汽車號
    牌之作為義務。又汽車號牌依規定應懸掛之位置，早經汽車
    製造商於製造汽車時即依法令之規定予以固定，而汽車號牌
    懸掛於汽車前後端之固定位置，一般人依其社會活動及生活
    經驗之累積已成為眾所週知之事實，是故汽車於道路上行駛
    ，一般人辨識該汽車之號牌，通常依其經驗而注視固定之懸
    掛位置，若汽車號牌未依規定固定位置懸掛，將使汽車在道
    路上行駛時，通常人依生活經驗注視號牌時，無從發現，其
    對道路交通安全之管理、維護，其違反之效果與未懸掛號牌
    者同，是立法者將此與「已領有號牌而未懸掛」者同列於道
    路交通管理處罰條例第12條第1項第7款之條文，給予相同的
    違法評價，並與同條例第13條第1款「毀損或變造汽車牌照
    、塗抹污損牌照，或以安裝其他器具之方式，使不能辨認其
    牌」之已依指定位置懸掛，但不能辨認之結果，依其違規情
    節之情重，給予不同程度之罰則，則執行機關對汽車違規者
    ，究應依該條例第12條第1項第7款，或第13條第1款處罰，
    自應依違規情節之輕重，依比例原則、平等原則分別裁量及
    處罰之。
  (三)再按「道路交通管理處罰條例第13條之『不能辨認其牌號』
    認定，應考量正常視力、光線、距離及角度情況下，依個案
    具體事實認定」，已經交通部92年10月17日交路字第092005
    76450號函釋在案，又「凡以各種手段致科學儀器不能辨認
    其號碼者，應依道路交通管理處罰條例第13條第1款舉發及
    裁罰。」，亦經交通部81年2月18日交路字第005578號函釋
    可參。換言之，道路交通管理處罰條例第13條第1款所謂「
    不能辨認」，並非單指在近距離以肉眼觀之無法辨認之情形
    ，其亦包括由科學儀器所拍攝之照片，牌號仍無法辨認之情
    形在內。
  (四)本件抗告人駕駛系爭自小客車，於上開時地，行經台南市後
    壁區台一線上茄苳處時，經員警以號牌不依指定位置懸掛，
    當場攔停製單舉發乙情，業據證人即當時舉發之員警蘇慶源
    於原審調查時證述在卷，並有交通部公路總局嘉義區監理所
    嘉監裁字第裁70-S00000000號裁決書附原審卷可稽。而抗告
    人抗辯其車牌有依位置固定懸掛之事實，惟對於汽車前端車
    牌懸掛位置有加裝塑膠板使車牌向前傾斜乙節，則不爭執，
    核與證人蘇慶源於原審調查時證稱：異議人所駕駛車輛之車
    牌，加裝塑膠板約10公分，使車牌傾斜15度等語（見原審卷
    第15頁）相符。而依證人蘇慶源於原審到庭時所提出之舉發
    照片（見原審卷第18頁）觀之，系爭自小客車之車牌有懸掛
    於固定位置上，僅於車牌與裝設位置中間加裝一塊約10公分
    之塑膠板，使車牌向前傾斜，依其中近距離正對系爭自小客
    車前端所拍攝之照片觀之，其車牌及號碼仍目視可見，並無
    未在固定位置上乙節，應堪認定，舉發之員警即證人蘇慶源
    於原審調查時，對抗告人之違規行為，亦僅證稱：異議人駕
    駛車輛之車牌傾斜15度，若以雷射槍拍攝，則無法照射到車
    牌等語(見原審卷第15頁)無訛。抗告人於車牌與固定設置位
    置間，所加裝之塑膠板僅使車牌向前傾斜15度，近距離目視
    仍可於固定位置上清楚看見，僅以雷射槍拍攝時，無法照到
    車牌之情節，與一般民間常有於車牌位置處加裝器具，使車
    牌具移動性，可經由翻轉器移動，翻動角度可達0-90度角者
    ，處於經常可將車牌向上或向下翻轉90度，不論依目視或現
    行舉發單位所使用之科學儀器均無法辨識牌號，達到與未懸
    掛車牌相同之效果者，其違法性截然不同。抗告人上開違規
    情節，與所謂不依指定位置懸掛，將影響一般人或管理機關
    對其號牌之辨識之違規程度既有不同，若仍依道路交通管理
    處罰條例第12條第1項第7款：「已領有號牌而不依指定位置
    懸掛」者對其處罰，反較加裝器具使車牌不能辨識者為重，
    實有輕重失衡，而違反平等原則、比例原則之情，抗告人上
    開加裝塑膠板，使號牌向前傾斜15度，致舉發單位以雷射測
    速器拍攝，仍不能辨識其牌號，參酌前揭交通部之解釋函令
    意旨，抗告人應係違反前述道路交通管理處罰條例第13條第
    1款之規定。
五、原審認抗告人前開違規行為，係違反道路交通管理處罰條例
    第12條第1項第7款之規定，認原處分並無不當，而駁回抗告
    人之異議，尚有未洽，抗告意旨指責原裁定不當，為有理由
    惟抗告人之行為既仍有違反道路交通管理處罰條例第13條第
    1款之規定，自應由本院將原裁定及原處分關於此部分之罰
    鍰5,400元，及吊銷汽車牌照部分之處分撤銷，另改判如主
    文第二項所示之罰鍰，並責令限期改正。
六、據上論結，應依道路交通事件處理辦法第19、25條，刑事訴
    訟法第413條、第419條、第369條第1項，道路交通管理處罰
    條例第13條第1款，裁定如主文。
中    華    民    國   100    年    10    月    4     日
                      刑事第七庭審判長法  官    李文福
                                      法  官    翁金緞
                                      法  官    高榮宏
以上正本證明與原本無異。
不得再抗告。
                                      書記官    林宛妮
中    華    民    國   100    年    10    月    4     日